【裁判字號】    97,台上,6846
【裁判日期】    971231
【裁判案由】    違反毒品危害防制條例
【裁判全文】
最高法院刑事判決            九十七年度台上字第六八四六號
上  訴  人  甲○○
上列上訴人因違反毒品危害防制條例案件，不服台灣高等法院高
雄分院中華民國九十五年二月三日第二審判決（九十四年度上訴
字第七八０號，起訴案號：台灣高雄地方法院檢察署九十三年度
偵字第一七五四五號），提起上訴，本院判決如下：
    主  文
上訴駁回。
    理  由
一、販賣第二級毒品部分
按刑事訴訟法第三百七十七條規定，上訴於第三審法院，非以判
決違背法令為理由，不得為之。是提起第三審上訴，應以原判決
違背法令為理由，係屬法定要件。如果上訴理由書狀並未依據卷
內訴訟資料，具體指摘原判決不適用何種法則或如何適用不當，
或所指摘原判決違法情事，顯與法律規定得為第三審上訴理由之
違法情形，不相適合時，均應認其上訴為違背法律上之程式，予
以駁回。本件上訴人甲○○上訴意旨略稱：(一)、原審既認上訴人
係意圖營利而販入扣案之毒品，未出售前將其中少數第三級毒品
愷他命轉讓予吳明賢等人，其轉讓行為與原販賣犯行間，具有修
正前刑法之方法結果牽連關係，依法應從一重之販賣毒品罪刑論
處，而非數罪併罰，原判決予以併罰，自有判決適用法令不當之
違法。(二)、原判決認定上訴人意圖販賣營利，向「阿勇」一次購
入扣案之第二、三、四級毒品，理由中並認定在林秉陞身上查獲
之五包第四級毒品安定（Diazepam），亦為上訴人向「阿勇」購
入再交付林秉陞，且林秉陞未支付對價，但原判決對上訴人此舉
究否構成他罪？與上訴人所犯販賣毒品等罪之關係為何？均未予
審認，有已受請求之事項未予判決之違法。(三)、扣案毒品依原判
決認定之最低價格計算，不含第四級毒品安定五包，價值共計新
台幣（下同）二十九萬七千五百三十五元，與原判決認定上訴人
以十三萬三千元之價格買入，相差兩倍以上，有判決理由矛盾及
違背論理法則之違誤。又原判決理由對於上開金額與毒品數量矛
盾之情形，表示「或係上訴人提供予朋友陳民德等人施用愷他命
，或係上訴人未據實陳述」之故，語出揣測，亦未說明其關聯性
，有違反經驗法則及理由不備之違法。(四)、本案於偵、審中從未
調查上訴人擬出售毒品之價格，以查明有無賺取利差之意圖，卻
稱由上訴人供述欲利用暑假出售，可知其出售之價格必高於販入
之價格云云，倒果為因，有應於審判期日調查之證據未予調查，
及判決理由不備之違法。又上訴人於民國九十三年七月十日購入
扣案毒品，如在該日以後始意圖販賣毒品，應僅有意圖販賣而持
有毒品之問題，本件既無明確證據足認上訴人在該日之前即意圖
販賣毒品，原判決未為有利於上訴人之認定，自屬違法。(五)、上
訴人原係欲購買三萬元之愷他命自行施用，因對方誘以十三萬餘
元銷售全部毒品，上訴人貪圖便宜而應允，買入後雖曾動念販賣
，惟隨即做罷，此由上訴人購入毒品將近兩個月，且不乏銷售對
象之情況下，猶無償轉讓陳民德等人施用，即知並非無稽，本件
並無上訴人販毒之實證，原判決未為有利於上訴人之認定，自非
適法。(六)、依上訴人所供，本意僅欲購買愷他命，充其量僅能認
定上訴人購買毒品時，有販賣第三級毒品之意圖，其餘之第二、
四級毒品，則為「阿勇」隨貨附贈，利誘買賣，上訴人當時難認
有販賣第二、四級毒品之意圖，此攸關上訴人應成立之罪名，原
審不查，認定上訴人向「阿勇」買受毒品時，兼有販賣第二、四
級毒品之意圖，適用法則自有不當。(七)、依實務見解，如認祇須
以營利為目的，將毒品販入即已成罪，賣出與否並非所問，不無
鼓勵意圖營利販入毒品者，儘量售出毒品，蓋因出售毒品中止犯
行與否，對販毒既遂無所影響。故販毒者基於營利目的而販入毒
品，在未出售前即變更犯意，未有出售圖利行為，或尚未出售即
經查獲，應認係販賣未遂，並予以減刑，方屬適法，原判決未依
未遂犯予以減刑，有適用法則不當之違法等語。
惟查：證據之取捨、事實之認定，乃事實審法院職權行使之範圍
，事實審法院經調查證據之結果，本於確信，依自由心證之取捨
證據，苟其取捨，與經驗法則或論理法則無違，即不得任意指為
違法，而據為適法之第三審上訴理由。本件原判決認定上訴人有
原判決事實欄一之(一)所載之犯行，因而撤銷第一審關於販賣第二
級毒品部分之不當科刑判決，改判仍依想像競合犯從一重論處上
訴人販賣第二級毒品罪刑（處有期徒刑七年二月，褫奪公權三年
）。係以：上訴人於警詢及偵查中之自白，證人林秉陞之陳述，
扣案如原判決附表一所示之第二級毒品MDMA（3,4-亞甲基雙氧甲
基安非他命，即搖頭丸）、MDEA（3,4-亞甲基雙氧-N- 乙基安非
他命），第三級毒品Ketamine（愷他命）、Nimetazepam （硝甲
西泮，俗稱一粒眠或紅豆），第四級毒品Diazepam（安定），空
膠囊，第一審法院及原審法院分別勘驗警詢錄音帶、偵查錄音帶
，及扣押物品之勘驗筆錄，高雄醫學大學附設中和紀念醫院之檢
驗報告，高雄市立凱旋醫院濫用藥物尿液檢驗報告等證據資料，
為綜合之判斷。並說明上訴人嗣後否認販賣犯行，或辯稱：扣案
之毒品係為自己施用而購入，且於購入曾起意出售，惟尚未出售
，或辯稱：始終無販賣意圖云云，如何不足採信，而予以指駁。
其於暑假期間向「阿勇」購買之毒品數量甚多，已超過一般人自
己使用之數量，另扣案空膠囊中之五包綠白色空膠囊，與扣案一
百七十顆含有愷他命及一粒眠成分藥丸之外包裝膠囊顏色相同，
足見上訴人購入上開尚以膠囊予以分裝，與一般供自己施用購入
之常情不合，且扣案之二十三小包毒品（原判決附表一編號十）
檢驗結果，每包重量接近一公克，與上訴人所稱每次施用愷他命
約為０‧二或０‧四公克差距甚大等情，足證上訴人購買第二、
三、四級毒品之初，即係本於出售圖利之意思。上訴人尚未出售
毒品即被查獲，而無從知悉其欲出售之價格，但由其供述欲利用
暑假出售，可知其出售之價格必高於販入之價格，方符一般買賣
之目的係為獲取利潤之常情。故尚不得因無出售價格，而認定上
訴人於販入之初，並無營利之意思。已詳細敘述其所憑之證據及
認定之理由，所為論斷，俱有卷存證據資料可資覆按，並無採證
或認定事實違背經驗法則或論理法則，或其他違背法令之情形。
另查：(一)、修正前刑法所謂之牽連犯，係指犯罪行為者意念中祇
欲犯某罪，而其實施犯罪之方法，或其實施犯罪之結果，觸犯行
為人目的行為以外之其他罪名而言，亦即必須以犯一罪之方法行
為犯他罪，或以犯一罪之結果行為犯他罪，方有牽連關係可言，
至數行為間有無方法或結果行為之牽連關係存在，應以行為時客
觀之事實為斷，即數行為間，客觀上認其方法行為或結果行為與
目的行為有直接密切之關係，始為牽連犯，若行為人於犯罪後，
始行起意另一犯罪行為，二罪間自難認有牽連關係，應屬併罰關
係。本件依原判決認定之事實，上訴人於九十三年七月十日，基
於營利之目的，同時販入扣案之第二、三、四級毒品，嗣至同年
九月一日，始有轉讓少許愷他命供陳民德等人施用之犯行，兩者
犯罪時間相差將近二月，後者顯係另行起意而為，二罪間難認有
何牽連關係，原判決因認上開二罪應分論併罰，自無違法可言。
(二)、毒品危害防制條例之販賣毒品罪，並不以販入之後復行賣出
為構成要件，苟行為人基於營利之目的，將毒品販入或將之賣出
，有一於此，其犯罪即屬完成。本件原判決認定上訴人基於營利
之目的，於九十三年七月十日同時向「阿勇」販入扣案之第二、
三、四級毒品，則上訴人於販入上開毒品時，即已成立販賣毒品
既遂罪，其事後縱使並未賣出毒品，仍與其已經成立之犯罪不生
影響。上訴意旨謂其販入毒品後，並未賣出，應屬未遂犯云云，
自屬誤會。(三)、扣案毒品係上訴人以十三萬三千元之代價購入，
業據上訴人迭次供明在卷，另上訴人並先後陳稱：伊本欲購買三
萬元之愷他命，是「阿勇」表示再加十萬元，所有毒品都賣伊，
伊即應允；沒有分顆買，是全部毒品買十三萬元多；愷他命算是
半買半送各等語，均有卷可查，足徵上訴人係以十三萬三千元之
總價向「阿勇」一次販入扣案毒品，而非依上訴人所稱扣案各種
毒品之單價及數量，個別計算交易價格，原判決因而認定上訴人
以十三萬三千元販入扣案毒品，核與卷內證據資料均相符合，自
無判決理由矛盾之違法情事。至於原判決誤認上訴人所稱各種毒
品之單價金額與扣案毒品數量總額無法完全吻合云云，其論述雖
有未洽，然與全案情節及判決主旨無礙，仍不得執為適法之第三
審上訴理由。(四)、關於原判決於理由內認定上訴人將販入之五包
安定交付林秉陞持有，上訴人是否另涉有其他罪責部分，因檢察
官並未就此部分起訴，且此部分與經起訴之販賣第二級毒品及轉
讓第三級毒品部分，均無裁判上一罪之關係，非起訴效力所及，
即使成立犯罪，依法亦不得予以審判，原判決因而未予論列，自
無已受請求之事項未予判決之違法可言。其餘上訴意旨仍就原審
已調查及依憑證據所為採證認事之職權行使，以及原判決已論列
說明之事項，任憑己見漫詞指摘，或仍為事實上之爭執，核與法
律規定得為第三審上訴理由之違法情形，不相適合。此部分之上
訴違背法律上之程式，應予駁回。
二、轉讓第三級毒品部分
按刑事訴訟法第三百七十六條所列各罪之案件，經第二審判決者
，不得上訴於第三審法院，法有明文。本件上訴人所犯毒品危害
防制條例第八條第三項轉讓第三級毒品罪部分，核屬刑事訴訟法
第三百七十六條第一款之案件。依首開說明，既經第二審判決，
自不得上訴於第三審法院，上訴人竟復提起上訴，顯為法所不許
，應予駁回。
據上論結，應依刑事訴訟法第三百九十五條前段，判決如主文。
中    華    民    國  九十七  年   十二   月  三十一  日
                      最高法院刑事第五庭
                          審判長法官  陳  正  庸
                                法官  賴  忠  星
                                法官  林  秀  夫
                                法官  宋      祺
                                法官  陳  祐  治
      本件正本證明與原本無異
                                      書  記  官
中    華    民    國  九十八  年    一    月    六    日
                                                      Ｅ


司法院資訊處製作；財團法人民間司法改革基金會備份。
